最高法院刑事判決　　　　　　九十六年度台上字第七四五六號
上　訴　人　甲○○
選任辯護人　傅國光律師
上列上訴人因違反毒品危害防制條例等罪案件，不服台灣高等法
院中華民國九十五年七月十四日第二審判決（九十四年度上訴字
第三八八八號，起訴案號：台灣台北地方法院檢察署九十三年度
偵字第五八一四號），提起上訴，本院判決如下：
    主  文
上訴駁回。
    理  由
一、販賣第二級毒品部分
按刑事訴訟法第三百七十七條規定，上訴於第三審法院，非以判
決違背法令為理由，不得為之。是提起第三審上訴，應以原判決
違背法令為理由，係屬法定要件。如果上訴理由狀並未依據卷內
訴訟資料，具體指摘原判決不適用何種法則或如何適用不當，或
所指摘原判決違法情事，顯與法律規定得為第三審上訴理由之違
法情形，不相適合時，均應認其上訴為違背法律上之程式，予以
駁回。本件上訴人甲○○上訴意旨略稱：本件依台灣大哥大股份
有限公司函覆第一審之內容，可知「阿坤」並無其人，原判決憑
空認有該人，並未有其他證據證明，有違證據法則，足認原判決
變更第一審事實之認定，改轉讓部分為販賣，有理由矛盾之違法
，當然違背法令。又依上訴人於警詢、偵查以及第一審之自白、
以及上訴人身上扣案新台幣（下同）三百元，並無證據能力。蓋
既然並無「阿坤」，則所查之電話使用人即與「阿坤」不相關連
，則上訴人之自白自不能為有罪之唯一證據。且上訴人身上被扣
案的三百元，為預留返家之車資，並非售藥所得，上訴人於警詢
時為配合警員買賣毒品之捏詞，虛構身上的餘款為售藥所得，原
判決以之為證據，有違證據法則。原判決並未傳喚0000000000行
動電話目前持有人，以釐清與上訴人之關係，並查明上訴人販賣
或轉讓之情事，有應於審判期日調查證據而未予調查之違法。上
訴人於警詢、第一審均未自白有意圖營利而販賣MDMA之犯行，上
訴人購買MDMA目的為自己施用，而上訴人施用MDMA，業經檢察官
不起訴處分在案，上訴人購買之初亦無販賣之意思。於上訴人前
後供述不一之情況，不得遽為不利於上訴人之認定。且縱然認上
訴人以原價賣給「阿坤」，但上訴人購買的數量僅八十七顆，主
觀上並無營利之意圖。且上訴人基於朋友之誼，而以同一價格轉
讓一顆MDMA給「阿坤」，自非意圖營利而販賣第二級毒品，僅有
持有毒品之罪行云云。
惟查原判決依憑上訴人不利於己之部分自白、第一審勘驗上訴人
在偵訊時之錄音帶勘驗筆錄（顯示上訴人係在自由意識下陳述）
、扣押物品目錄表、扣案之毒品MDMA八十五顆及販賣所得三百元
、台灣高等法院被告全國前案紀錄表等證據，資以認定上訴人有
原判決事實欄所記載關於販賣第二級毒品部分之犯罪事實，因而
撤銷第一審關於轉讓第二級毒品部分之不當判決，改判論處上訴
人販賣第二級毒品，累犯罪刑，已詳述其依憑之證據及認定之理
由。對於上訴人否認有本件販賣MDMA之犯行，辯稱：購買MDMA是
供己施用，其僅單純持有，查獲當日因有施用四、五顆MDMA，警
詢時精神狀況不佳，才會在警察引導下虛構「阿坤」之人，事實
上並無「阿坤」其人。至在偵、審承認轉讓毒品給「阿坤」，是
因不明白法律，以為認罪可以從輕，遂依警詢時之內容續為虛偽
陳述云云。經綜合調查證據之結果，認屬卸責之詞或不足為上訴
人有利之認定，分別在判決內加以指駁，並說明其證據取捨及判
斷之理由。原判決關於上訴人販賣第二級毒品部分所為之論述，
核與卷證資料相符，從形式上觀察，並無違背法令之情形。按認
事採證、證據之取捨及證據證明力之判斷，俱屬事實審法院之職
權，苟無違背證據法則，自不能指為違法。又按販賣第二級毒品
之所謂販賣行為，不以販入後復行賣出為要件，只要以營利為目
的，將第二級毒品販入或賣出，有一於此，其犯罪即告完成，即
該當販賣之要件。如意圖營利而販入第二級毒後品後，第一次販
賣與他人之行為，此乃接續原先販入之犯意而為，不論其行為屬
既遂或未遂，應認基於單一犯意之接續行為，不能認係基於概括
犯意之連續二行為，而以刑法修正前連續犯之規定論處。查原判
決以：上訴人於警詢時供稱，因之前有毒品案被判罰金，無錢繳
納所以才想賺點錢繳交該筆罰金，當天才開始等情（見偵查卷第
四－五頁）；於偵查中亦自承：「買這麼多的數量是因為和朋友
出去玩時可以一起用，熟的朋友賣三百元，不熟的朋友賣三百五
十元。」等語（見偵查卷第三０頁），參酌其他證據，認定上訴
人有原判決關於販賣第二級毒品部分之犯行，因而撤銷第一審關
於轉讓第二級毒品部分之不當判決，改判論處上訴人販賣第二級
毒品，累犯罪刑，對於上訴人之辯解，認不可採，亦在判決內詳
述其不予採納之理由，為原審認事採證、證據取捨及判斷之職權
適法行使，核其認事、用法均無違背法令之情形，依上開說明，
自不能指為違法。上訴意旨所指各節，或為單純事實之爭執，或
不影響全部犯罪事實之認定而可認於原判決之主旨有影響，或原
審已加審酌屬原審得本於職權裁量之事項，已於判決內詳述其認
事採證及證據取捨、判斷之理由，為其職權之適法行使，上訴意
旨指摘原判決關於販賣第二級毒品部分違背法令，核與法律規定
得為第三審上訴理由之違法情形不相適合，應認該部分之上訴違
背法律上之程式，予以駁回。
二、持有第二級毒品部分
按刑事訴訟法第三百七十六條所列各罪之案件，經第二審判決者
，不得上訴於第三審法院，法有明文。本件上訴人甲○○另因持
有第二級毒品（大麻）案件，經原審依毒品危害防制條例第十一
條第二項論處罪刑，查該部分屬刑事訴訟法第三百七十六條第一
款之案件，依首開說明，既經第二審判決，自不得上訴於第三審
法院，上訴人竟對上開部分一併提起上訴，顯為法所不許，此部
分上訴為不合法，應予駁回。又原判決維持第一審關於上訴人被
訴涉犯毒品危害防制條例第四條第三項販賣第三級毒品（愷他命
）部分，以上訴人此部分犯罪尚屬不能證明，諭知其無罪之判決
，駁回此部分檢察官在第二審之上訴，此部分已確定在案，應併
予指明。
據上論結，應依刑事訴訟法第三百九十五條前段，判決如主文。
中    華    民    國  九十六  年   十二   月  二十六  日
                      最高法院刑事第四庭
                          審判長法官  莊  登  照
                                法官  黃  一  鑫
                                法官  林  秀  夫
                                法官  徐  昌  錦
                                法官  許  錦  印
      本件正本證明與原本無異
                                      書  記  官
中    華    民    國  九十七  年　　一    月    四    日
                                                      Ｋ
